【裁判字號】    90,交上易,214
【裁判日期】    900925
【裁判案由】    過失傷害
【裁判全文】
臺灣高等法院高雄分院刑事判決                    九十年度交上易字第二一四號
    上訴人  台灣高雄地方法院檢察署檢察官
    被  告  乙○○
右上訴人因被告過失傷害案件，不服臺灣高雄地方法院八十九年度交易字第九八一
號中華民國九十年七月十日第一審判決（起訴案號：臺灣高雄地方法院檢察署八十九
年度偵字第二四九二一號），提起上訴，本院判決如左：
      主  文
上訴駁回。
乙○○緩刑貳年。
      事  實
一、乙○○考領有重型機車駕駛執照，於民國八十九年十月十四日下午，騎乘車牌Ｗ
    ＭＺ─九六一號輕型機車，沿高雄市○○區○○路由西往東方向行駛，於同日下
    午二時許，行經三多一路一四號前時，本應注意超車時，應顯示左方向燈並與前
    車左側保持半公尺以上之間隔超過，而當時天氣晴朗，日間自然光線，視距良好
    ，道路舖有柏油，路況正常，並無障礙物或其他缺陷，且依其智識、能力亦無不
    能注意之情事，詎於超越同向在前行駛，由甲○○○所騎乘之腳踏車時，疏未注
    意保持適當之安全間隔，致所騎成之機車撞及甲○○○之腳踏車後車輪鐵架，使
    甲○○○人、車倒地，因而受有兩側膝關節瘀傷、左小腿瘀傷、右手掌瘀傷之傷
    害。乙○○於肇事後，於有偵查犯罪權限之機關發現前，即主動向據報前往現場
    處理之高雄市政府警察局苓雅分局三多路派出所警員莊昭慶坦承肇事，嗣並接受
    本院裁判。
二、案經甲○○○訴由高雄市政府警察局苓雅分局移送臺灣高雄地方法院檢察署檢察
    官偵查起訴。
      理  由
一、訊據被告乙○○對在右揭時、地騎乘車牌ＷＭＺ─九六一號輕型機車，因超車不
    慎而撞及同向在前行駛，由告訴人甲○○○所騎乘之腳踏車後車輪鐵架處，使甲
    ○○○人、車倒地，因而受有兩側膝關節瘀傷、左小腿瘀傷、右手掌瘀傷傷害之
    事實，坦承不諱，核與告訴人甲○○○指稱被告從後面撞其騎腳踏車等語，大致
    相符，並有財團法人長庚紀念醫院高雄分院（以下簡稱長庚醫院）於八十九年十
    月十七日出具之乙診字第五○○○一號診斷證明書乙紙附在警卷可稽。雖告訴人
    甲○○○指稱尚受有第一腰椎爆裂性骨折之傷害，並提出財團法人長庚紀念醫院
    高雄分院於八十九年十二月二十一日出具之乙診字第六二二六九號診斷證明書為
    憑；惟查，告訴人自承車禍發生時左膝蓋受傷，長庚醫院說沒有怎樣，於車禍發
    生三、四個月後去長庚醫院就診才發現脊椎斷掉等語（見原審審判筆錄），且上
    開長庚醫院於八十九年十二月二十一日出具之診斷證明書記載告訴人於八十九年
    十二月五日，也就是於本件車禍發生三個多月後，因受有第一腰椎爆裂性骨折之
    傷害方至該院急診，足見告訴人所受之第一腰椎爆裂性骨折傷害，是否為本件車
    禍所肇致，並非無疑。況證人曾啟斌警員於本院審理時亦具結證稱：告訴人是車
    禍發生後沒幾天到警局報案，由我受理報案，當時告訴人腳受傷有包紮，並提出
    警卷所附診斷證明書等語（見本院審理筆錄），顯見告訴人所受第一腰椎爆裂性
    骨折傷，應非本件車禍所造成，是告訴人指稱因本件車禍受第一腰椎爆裂性骨折
    之傷害云云，顯無足取。
二、按汽車（依道路交通安全規則第二條第一款、第三條第六款規定，機車係屬道路
    交通管理處罰條例及該條例第九十二條授權制定之道路交通安全規則所規定之「
    汽車」之一種）超車時，應顯示左方向燈，並與前車左側保持半公尺以上之間隔
    超過，道路交通安全規則第一百零一條第五款分別定有明文。被告乙○○既考領
有重型機車駕駛執照，前揭規定自應知悉，且亦為其應注意並能注意之義務，而
    當時天氣晴朗，日間自然光線，視距良好，道路舖有柏油，路況正常，並無障礙
    物或其他缺陷，此為被告乙○○自承在卷，且依被告乙○○之智識、能力等情，
    亦無不能注意之情事，詎被告乙○○疏未注意與同向在前行駛，由告訴人甲○○
    ○所騎乘之腳踏車保持適當之安全間隔，即貿然超車，致使所騎乘之機車撞及告
    訴人之腳踏車後車輪鐵架處，被告之駕駛行為有過失，灼然甚明。又告訴人確因
    本件車禍受有兩側膝關節瘀傷、左小腿瘀傷、右手掌瘀傷之傷害，已如前述，是
    被告乙○○之過失犯行與告訴人之傷害間，顯有相當因果關係。本件罪證已臻明
    確，被告乙○○過失傷害犯行已堪認定。
三、核被告乙○○所為，係犯刑法第二百八十四條第一項前段之普通過失傷害罪。被
    告於肇事後，犯罪未被發覺前，主動趨前向前往現場處理且尚不知犯罪嫌疑人之
    高雄市政府警察局苓雅分局三多路派出所警員莊昭慶坦承肇事，業經證人莊昭慶
    證述在卷，嗣又接受原審及本院裁判，合乎自首之規定，應依刑法第六十二條前
    段規定，減輕其刑。
四、原審適用刑法第二百八十四條第一項前段、第六十二條前段、第二條第一項前段
    、第四十一條第一項，罰金罰鍰標準條例第一條前段、第二條規定，並審酌被告
    乙○○於超車時疏未與前車保持適當間隔而肇致本件車禍，犯後坦承犯行，顯有
    悔意，態度尚稱良好，告訴人所受損害尚非嚴重等一切情狀，量處拘役廿日。又
    以被告乙○○於犯罪後，刑法第四十一條於九十年一月四日修正，並於同月十日
    公布施行，有關易科罰金之部分，範圍擴大為最重本刑五年以下有期徒刑之罪，
    惟與被告所犯之罪比較後並不影響，依刑法第二條第一項前段之規定，應適用裁
    判時之刑法第四十一條第一項規定，並諭知如易科罰金以三百元折算一日。經核
    原判決認事用法並無不合，量刑亦屬適當，檢察官循告訴人聲請上訴指摘原判決
    量刑過輕，為無理由，應予駁回。
五、查被告乙○○並無前科未曾受有期徒刑以上刑之宣告，此有臺灣高雄地方法院檢
    察署刑案資料查註記錄表可稽，被告乙○○嗣後已與告訴人和解，賠償三萬元，
    並已當庭交付完畢，有本院審理筆錄可憑，其經此次偵、審程序及判刑教訓，當
    知所警惕而無再犯之虞，本院認其所宣告之刑，以暫不執行為適當，爰併予宣告
    緩刑貳年，以啟自新。
據上論結，應依刑事訴訟法第三百六十八條、刑法第七十四條第一款，判決如主文。
本案經檢察官鄭文貴到庭執行職務。
中    華    民    國         九十       年      九      月    二十五    日
                              臺灣高等法院高雄分院刑事第八庭
                                  審判長法官  郭雅美
                                        法官  洪兆隆
                                        法官  張盛喜
右正本證明與原本無異。
不得上訴。
                                      書記官  魏文常
中    華    民    國         九十       年      九      月    二十六    日
附錄本案論罪科刑法條全文：
刑法第二百八十四條第一項前段
 (過失傷害罪)
因過失傷害人者，處六月以下有期徒刑、拘役或五百元以下罰金，致重傷者，處一年
以下有期徒刑、拘役或五百元以下罰金。
                                                                      Ｈ


司法院資訊處製作；財團法人民間司法改革基金會備份。
